臺灣臺南地方法院民事裁定
111年度司繼字第726號
聲  請  人  張忠勇  


上列聲請人聲請選任被繼承人張春長之遺產管理人事件，本院裁
定如下：
    主  文
聲請駁回。
聲請程序費用由聲請人負擔。
    理  由
一、按繼承開始時，繼承人之有無不明者，由親屬會議於一個月
    內選定遺產管理人，並將繼承開始及選定遺產管理人之事由
    ，向法院報明；無親屬會議或親屬會議未於前條所定期限內
    選定遺產管理人者，利害關係人或檢察官，得聲請法院選任
    遺產管理人，並由法院依前項規定為公示催告，民法第1177
    條、第1178條第2項分別定有明文。是利害關係人或檢察官
    聲請選任遺產管理人，需被繼承人之繼承人有無不明，始得
    為之。又所謂繼承開始時，繼承人之有無不明，係指有無配
    偶及民法第1138條各款血親不明之謂，如確有繼承人生存，
    即不得謂繼承人有無不明（最高法院82年度台上字第1330號
    、85年度台上字第2101號裁判意旨參照）。
二、本件聲請意旨略以：緣聲請人與被繼承人張春長同為臺南市
    ○○區○○○段○○段000地號土地之共有人，因被繼承人之戶籍謄
    本紀載為終了，且其第一、二、三、四順位繼承人均死亡，
    致聲請人無法就該共有土地行使權利，聲請人為具有利害關
    係之人，自得依民法第1178條規定，聲請鈞院選任被繼承人
    張春長之遺產管理人，以保障聲請人之權利等語。
三、查聲請人之上開主張，固據提出上開土地登記第一類謄本為
    證，惟依聲請人提出之被繼承人張春長之戶籍謄本所示，臺
    南州新豊郡歸仁庄媽祖廟537番地，被繼承人張春長於昭和5
    年1月3日後見終了，又日據時代所謂「後見終了」者，係指
    終止監護之意，並非聲請人所指死亡之意。另經本院職權調
    閱被繼承人張春長之戶籍資料所示，均查無被繼承人張春長
    之死亡日期及最後住所地址，亦查無被繼承人張春長死亡之
    除戶謄本等情，有臺南○○○○○○○○111年3月11日南市歸仁戶字
    第1110020252號函暨所附戶籍資料、臺南○○○○○○○○111年4月
    7日南市永康戶字第1110026491號函暨所附戶籍資料等件在
    卷可憑，然被繼承人張春長生死不明，是否符合繼承開始之
    要件有所不明，揆諸首揭條文規定，本件聲請於法不合，應
    予駁回。至於所謂失蹤，係指失蹤人離去其最後住所或居所
    ，而陷於生死不明之狀態而言（最高法院85年度臺抗字第32
    8號裁判意旨參照），然張春長現住居所不明，是否陷於生
    死不明之狀態，依民法第10條、家事事件法第142條第1項、
    第143條第1項及第2項規定，核屬對失蹤人聲請選任財產管
    理人之事件，併予敘明。
四、依家事事件法第97條，非訟事件法第21條第1項前段、第24
    條第1項，裁定如主文。
中　　華　　民　　國　　111 　年　　5 　　月　　20　　日
       家事法庭       司法事務官　黃尹貞
以上正本係照原本作成。
如對本裁定抗告，須於裁定送達後10日內向本院提出抗告狀，並
應繳納抗告費新臺幣1,000元。
中　　華　　民　　國　　111 　年　　5 　　月　　23　　日
                              書  記  官　洪培綺